臺灣嘉義地方法院民事裁定　96年度簡上字第72號
上　訴　人　甲○○
　　　　　　　　　　　　之1
被上訴人　　乙○○
上列當事人間請求給付代墊款事件，上訴人對於中華民國96年5
月30日本院96年嘉簡字第389號第一審判決提起上訴，本院於96
年12月17日言詞辯論終結，判決如下：
    主  文
上訴駁回。
第二審訴訟費用新台幣七千七百七十元由上訴人負擔。
    理  由
     事  實
一、被上訴人起訴主張：兩造與訴外人鄭宜芬於民國94年間，共
    同合夥出資經營「真讚釋迦」之買賣事業，約定由上訴人出
    資新台幣（下同）40萬元，被上訴人與鄭宜芬則各出資30萬
    元，而被上訴人與鄭宜芬之出資，係以被上訴人母親段蔡麗
    珠之名義，於94年4月11日向台東縣太麻里地區農會（下稱
    太麻里農會）借款60萬元（下稱系爭借款）之方式取得資金
    ，惟於94年6月5日，被上訴人即聲明退出該合夥事業之經營
    ，且與上訴人約定系爭借款由上訴人負責清償，倘其未依約
    清償，被上訴人有權要求其將所貸金額一次還清，詎上訴人
    僅支付第1期分期付款本息後，即未繼續繳納貸款，而由被
    上訴人先行向太麻里農會將系爭借款全數清償完畢，總計代
    上訴人墊付51萬1,960元，扣除被上訴人前積欠上訴人之3萬
    5,000元，上訴人尚應清償被上訴人47萬6,960元，兩造前述
    合夥事業已經清算完畢，被上訴人已退出合夥關係，爰為原
    審主文所示之請求，並聲明：上訴人之上訴駁回；第二審訴
    訟費用由上訴人負擔。
二、上訴人則以：兩造均非太麻里農會之系爭借款契約當事人，
    被上訴人就系爭借款並無直接請求之權利；又兩造之合夥債
    務未經清算，不知虧損狀況，不得請求合夥財產之分析，被
    上訴人不得向上訴人請求給付代墊款，且當時被上訴人表示
    欲分擔30萬元，卻未分擔等語，資為抗辯，並聲明：原判決
    廢棄；被上訴第一審之訴駁回；第一、二審訴訟費用由被上
    訴人負擔（原審判決上訴人全部敗訴，上訴人提起上訴）。
三、本件兩造與訴外人鄭宜芬三人合夥經營「真讚釋迦」事業，
    約定上訴人出資40萬元，被上訴人及鄭宜芬各出資30萬元，
    而被上訴人及鄭宜芬出資部分係以被上訴人之母親段蔡麗珠
    名義向農會借款60萬元，兩造及鄭宜芬三人於94年6月5日共
    同簽立切結書，被上訴人即日起退出「真讚釋迦」之合夥關
    係；又被上訴人已代償還太麻里農會之系爭借款其中之51萬
    1,960元，但尚積欠上訴人3萬5,000元等情，為兩造所不爭
    執，並有切結書、上訴人為連帶保證人之段蔡麗珠農業發展
    基金貸款借據暨貸款約定書、放款戶繳款備查卡影本等件及
    放款利息清單2紙附卷可憑，堪信屬實。
四、按依民法第312條、311條之規定合併觀之，就債之履行有利
    害關係之第三人，為債務人清償債務時，縱債務人有異議，
    債權人仍不得拒絕其清償，而第三人得就其清償之限度，代
    位債權人行使其對債務人之權利（最高法院85年度台上字第
    1821號判決意旨參照）。本件上訴人以兩造均非太麻里農會
    之系爭借款契約當事人，被上訴人就系爭借款並無直接請求
    之權利云云。惟查，本件兩造與訴外人鄭宜芬合夥經營「真
    讚釋迦」事業，被上訴人及鄭宜芬各出資30萬元，並以上訴
    人為連帶保證人、被上訴人母親段蔡麗珠之名義向農會借貸
    60萬元，被上訴人已代償還系爭借款之51萬1,960元等情，
    已詳見上述，而依兩造與鄭宜芬三人所簽立之前述切結書，
    已載有：合夥人甲○○、鄭宜芬、乙○○三人以段蔡麗珠之
    名，向太麻里農會所借之款新台幣陸拾萬元，轉由甲○○及
    朱良財負責，若未照原先農會還款方式還款，半年一次本金
    及利息，則乙○○有權要求所貸之款一次還清，甲○○、朱
    良財不得異議等語明確，嗣因上訴人僅繳納一期10萬3,529
    元，餘均未按期繳納，此有前揭農會放款戶內容查詢資料可
    按，則被上訴人因代為清償前述本息餘款50萬1,960元後，
    請求上訴人支付前述代墊款，核與前述規定並無不符，上訴
    人以前詞置辯，洵屬無據。
五、次按合夥未定有存續期間，或經訂明以合夥人中一人之終身
    ，為其存續期間者，各合夥人得聲明退夥，又退夥人與他合
    夥人間之結算，應以退夥時合夥財產之狀況為準，民法第68
    6條第1項前段及第689條第1項分別定有明文。依前述規定觀
    之，合夥人依合夥之法律關係已合法聲明退夥，並與其他合
    夥人為財產之結算後，即已脫離合夥關係。本件上訴人另以
    兩造之合夥債務未經清算，不知虧損狀況，不得請求合夥財
    產之分析，被上訴人不得向上訴人請求給付代墊款，且當時
    被上訴人表示欲分擔30萬元，卻未分擔等語為辯，被上訴人
    則以兩造前述合夥事業已經清算完畢，被上訴人已退出合夥
    關係，況當時裝潢費用都是被上訴人負擔，上訴人不能將嗣
    後經營失敗結果，要求由被上訴人負擔等語。查被上訴人已
    於94年6月5日退出「真讚釋迦」事業之合夥關係，已見上述
    ，且該合夥事業業經結算終結，此有前述94年6月5日切結書
    詳載：合夥人甲○○、鄭宜芬、乙○○三人以段蔡麗珠之名
    ，向太麻里農會所借之款新台幣60萬元，轉由甲○○及朱良
    財負責，即日起乙○○退出「真讚釋迦」之合夥權，不得日
    後再有爭端，至於乙○○向「真讚釋迦」所借之款新台幣參
    萬伍仟元，於最後一次還款（按即系爭借款）時，同時付清
    ，乙○○不得異議，空口無憑，特立此據無訛，並由合夥人
    甲○○、乙○○、鄭宜芬三人共同簽立，及見證人侯明欽、
    朱良財簽名等語。足見兩造及鄭宜芬已就被上訴人退出合夥
    關係，「真讚釋迦」合夥事業之出資及財產狀況與負債情形
    如何分擔，已詳為結算明確，上訴人以前詞置辯，顯屬無據
    。又該切結書中雖記載系爭借款轉由上訴人及訴外人朱良財
    負責，惟該切結書之立約人為兩造，朱良財僅為見證人，而
    非契約當事人，亦為兩造於原審及本院所不爭執，足認上訴
    人應就系爭借款餘額負全部清償責任無誤。
六、綜上所述，被上訴人本於兩造及訴外人鄭宜芬間所簽立之該
    切結書，請求上訴人給付其代墊款51萬1,960元，於扣除被
    上訴人前積欠之3萬5,000元即47萬6,960元，及自95年8月12
    日起至清償日止，按年息百分之五計算之利息，為有理由，
    應予准許。原審為上訴人敗訴之判決，並依職權為假執行宣
    告，均核無不合，上訴意旨指摘原判決不當，求予廢棄改判
    ，非有理由，應駁回其上訴。至兩造其餘主張及所提證據與
    本院上開論斷無涉或無違，不予贅述。
七、據上論結，本件上訴為無理由，依民事訴訟法第第436條之1
    第3項、第449第1項、第2項、第78條，判決如主文。
中　　華　　民　　國　　96　　年　　12　　月　　31　　日
                民事第一庭審判長法　官　林世芬
                                法  官　涂裕洪
                                法　官　李文輝
以上正本係照原本作成。
本判決不得上訴。
中　　華　　民　　國　　96　　年　　12　　月　　31　　日
                                書記官  黃秀嬌
